【裁判字號】    99,交聲,147
【裁判日期】    990322
【裁判案由】    聲明異議
【裁判全文】
臺灣彰化地方法院交通事件裁定         99年度交聲字第147號
移送機關即
原處分機關  交通部公路總局臺中區監理所彰化監理站
異  議  人
即受處分人  張靄如
上列異議人即受處分人因違反道路交通管理處罰條例案件，對於
交通部公路總局臺中區監理所彰化監理站98年12月10日彰監四字
第裁64-I00000000號處分不服，聲明異議，本院裁定如下：
    主  文
原處分撤銷。
發回臺中區監理所彰化監理站重新裁決。
    理  由
一、原處分意旨略以：異議人即受處分人甲○○於民國98年11月
    6日15 時02分許，在彰化縣田中鎮○○路與建國路口，因其
    所有車牌號碼7V-7025 號自用一般小客車「駕車行經有燈光
    號誌管制之交叉路口闖紅燈」違規，經彰化縣警察局田中分
    局田中派出所以I00000000 號舉發違反道路交通管理事件通
    知單當場掣單舉發，本站遽以裁罰，爰依道路交通管理處罰
    條例第53條第1項規定裁處罰鍰新臺幣2,700元，並依第63條
    第1項第3款規定記違規點數3點，於法應無不合等語。
二、聲明異議意旨略以：
   1.程序部分：因第一次申訴不清楚程序，一直等不到裁決書
     直到99年1月12日打電話至彰監分機409詢問該承辦人員有
     關裁決書是否已送達，則該承辦人員回覆說此裁決書已於
     99年1月11日寄出，請稍加等候。時至今日99年1月19日，
     仍未收到該等文件，於是再次電洽彰化監理站，該承辦人
     員回覆其係由我父親簽收，但是因為父親以高齡76歲，不
     識字加上又不同戶籍，此至延誤至今，深感歉意。
   2.申訴理由如下：本人於98 年11月6日下午，並無闖紅燈之
     事實，蔡姓警員確要求我出示行照、駕照後便開單，而本
     人要求看V8，該警員卻不讓我看，硬要我在紅單上簽名，
     惟本人實在未有闖紅燈之事實，在經過一個多鐘頭的確認
     後，仍未看到本人違規，則蔡姓警員說再是沒有，就收回
     紅單。另一位林性警員卻說應該是你於綠燈經過後才變黃
     登，當下又用V8看了約10分鐘，仍未見到本人之汽車違規
     ，最後蔡姓警員便說不開單了。但後來到了晚上，蔡姓警
     員卻又打電話告知我說，光碟燒好了，可是無法辨識那台
     是本人的車子及車牌號碼，在證據不足的情況下，蔡性警
     員硬要開單，如此顛倒是非，真令人啞口無言。再者，光
     憑辨識不清之光碟就可當證據嗎?! 又當場用V8 經過一個
     鐘頭的確認，尚未看到本人的車子違規，若是真有該違規
     事實的發生，為何蔡性警員當場無法提出證據且收回紅單
     ? 而蔡姓警員與林姓警員的說法不一，又當場收回紅單，
     但罰單卻於98年11月11日寄送給我，理由何在? 難道年關
     到了，警察就可以為了業績隨便開單嗎? 另外，在本人向
     監理站申訴後，針對田中分局之回函說明三有異議，茲分
     述如下：異議理由第1點，V8 根本無法清楚辨識是本人之
     汽車這樣一口咬定就是我的車，不會發生疏忽誤寫他人車
     號之情事嗎? 第2點，本人要求調取V8觀看，只要調回5分
     鐘即可，竟找了1 個多小時仍未看見在下的車子違規，田
     中分局書函僅以一時無法調取為由? 著實令人無法接受。
     又搭乘我車張甘青可以幫我作證，以明本人之言不假。且
     執勤員警未依規定附舉發照片，豈可以該V8所錄之模糊不
     清之影像開單呢?!
三、按汽車駕駛人，行經有燈光號誌管制之交岔路口闖紅燈者，
    處新臺幣一千八百元以上五千四百元以下罰鍰；汽車駕駛人
    違反前揭之規定者，除依原條款處罰鍰外，並予記違規點數
    3 點，道路交通管理處罰條例第53條第1項及第63條第1項第
    3 款固定有明文。惟按犯罪事實應依證據認定之，無證據不
    得認定犯罪事實，刑事訴訟法第154條第2項定有明文。次按
    法院受理有關交通事件，準用刑事訴訟法之規定，復為道路
    交通管理處罰條例第89條前段所明定。按告訴人之告訴，係
    以使被告受刑事訴追為目的，是其陳述是否與事實相符，仍
    應調查其他證據以資審認。最高法院52年臺上字第1300號判
    例意旨亦揭示甚明。而在道路交通裁罰案件中，員警立於舉
    發人之地位，係以使行為人受裁罰為目的，參照上開判例意
    旨，仍應調查其他證據以資認定行為人是否違反道路交通安
    全規則，尚難在無其他佐證下，僅以舉舉發員警之證述，即
    認定行為人違反道路交通安全規則。
四、經查，上揭經舉發之違規事實，有受處分人之聲明異議狀、
    彰化縣警察局田中分局98年12月3日田警分五字第
    0980018994號書函與所附V8錄影內容之光碟片、交通部公路
    總局臺中區監理所彰化監理站98年12月10日彰監四字第裁
    64-I00000000號違反道路交通管理事件裁決書、彰化縣警察
    局田中分局98年12月3日田警分五字第0980018994號書函、
    彰化縣警察局彰警交字第I00000000 號舉發違反道路交通管
    理事件通知單影本及受處分人甲○○之個人基本資料、戶籍
    資料查詢結果各1 紙存卷可按。受處分人爭執其違規事實，
    尚非無理。
五、再查，由於本件屬攔停舉發，違規裁罰除執勤員警所開之舉
    發違反道路交通管理事件通知單外，仍應負違規舉發照片以
    資證明確為受處分人實際駕車闖紅燈之事實。雖警方函附中
    提到因V8攝影機畫面解析度及光線折射因素致無法清晰顯示
    車牌影像，且該燒錄光碟亦因有毀損無法實際勘驗，著時無
    法證明受處分人闖紅燈之事實，併予敘明。另按處理違反道
    路交通管理事件，有關文書送達之程序，依行政程序法之處
    理細則第5條定有明文；另行政程序法第72條第1項前段規定
    ，送達，於應受送達人之住居所、事務所或營業所為之；同
    法第74 條第2項規定，前項情形，由郵政機關為送達者，得
    將文書寄存於送達地之郵政機關。查異議人甲○○於本件違
    規時間98年11月6日前後之戶籍所在地分別為彰化縣社頭鄉
    里仁村9鄰員集路一段1巷52號（88年6月29日遷出登記）及
    號（於98年11月6日前遷入登記，該資料尚未詳細記載，有
    待監理機關查明後再為送達），此有法務部戶役政連結作業
    系統查詢表2 紙在卷可佐，是本件舉發之違規通知單自應寄
    存送達地址應為彰化縣永靖鄉○○村○○○ 鄰○○路○段313號
    號，始符合上開法律規定。又參諸異議人於聲明異議狀中僅
    提及遷戶口，未說明何時辦理遷入登記之變更，此係監理機
    關是否依法處罰之問題，不因受處分人未依法申請變更車籍
    地址，而使受處分人之住所仍設置於舊址。是以，本件之舉
    發通知單，既未依異議人甲○○之實際住居所送達，自與行
    政程序法中有關送達之規定有違，縱違規事實屬實，仍造成
    異議人無法依違反道路交通管理事件統一裁罰基準及處理細
    則第24條規定陳報違規駕駛人姓名年籍資料，是本件舉發送
    達程序自有可議之處。
六、末查，雖依道路交通案件處理辦法第20條規定，交通法庭認
    為聲明異議有理由或聲明異議雖無理由而原處分不當或違法
    者，應以裁定將原處分經聲明異議之部分撤銷，並自為裁定
    。然此係指受罰主體以及行為違規之整體事實（含舉發通知
    單是否踐行合法通知程序）已屬明確無瑕者。惟本件裁罰已
    有如上疵議，基於原處分所據基本事實之舉發通知單，異議
    人是否確已收悉之前提行政程序，已堪置慮，該行政程序非
    屬法院得命為補正事項，本件原舉發機關就原舉發通知單未
    為合法之送達，即遽予裁罰，難謂適當，致異議人有失公平
    處遇之虞，造成差別行政處遇，自有未洽。從而，原處分機
    關逕予裁決，程序上即不適法，原處分應予撤銷。本件應發
    回原處分機關，由原處分機關待重新送達後，再行依法裁決
    。
據上論斷，應依道路交通案件處理辦法第20條前段，裁定如主文
。
中    華    民    國    99    年    3     月    22    日
                  交通法庭   法  官   吳俊螢
以上正本證明與原本無異。
如不服本裁定，應於裁定送達後五日內向本院提出抗告狀(須附
繕本 )。
中    華    民    國    99    年    3     月    22    日
                             書記官   林怡吟

司法院資訊處製作；財團法人民間司法改革基金會備份。
